【裁判字號】    91,訴,698
【裁判日期】    920513
【裁判案由】    虛報進口貨物
【裁判全文】
臺北高等行政法院判決                              九十一年度訴字第六九八號
                              .
    原      告  銘員企業有限公司
    代  表  人  甲○○
    訴訟代理人  陳福寧律師
    被      告  財政部基隆關稅局
    代  表  人  洪啟清（局長）
    訴訟代理人  乙○○
                丙○○
右當事人間因虛報進口貨物事件，原告不服財政部中華民國九十一年一月二日台財訴
字第○八九○○三三○五九號再訴願決定，提起行政訴訟。本院判決如左：
    主  文
原告之訴駁回。
訴訟費用由原告負擔。
    事  實
一、事實概要：
    原告於民國（下同）八十七年六月二十九日委由長立報關有限公司向被告申報自
    泰國進口石板材等乙批（進口報單：第ＡＷ／八七／三七六二／○○○二號），
    原申報產地均為泰國，報列進口稅則第六八○二．二三．○○．○○一號等，稅
    率百分之七．五等，完稅價格新台幣（下同）二○三、二○一元。經被告查核結
    果，來貨產地為中國大陸，其中第二至七項實際到貨為六面不平整之長方石塊，
    應歸列稅則第六八○一節，依經濟部國貿局公告係屬准許間接進口之大陸物品，
    被告乃將之改列為稅則六八○一節，惟來貨第一、八、九項（下稱系爭貨品）為
    六面平整單面拋光之板材，確屬應歸列稅則第六八○二．二三．○○．○○一號
    ，稅率百分之七．五，完稅價格一五八、一○六元，原告原申報稅則無誤，惟該
    稅則貨物，非屬經經濟部公告准許間接進口之大陸物品，原告顯有虛報系爭貨品
    之貨物產地，涉及逃避管制之違法行為，乃依據海關緝私條例第三十七條第三項
    轉據同條例第三十六條第一項之規定，處涉案貨物貨價二倍之罰鍰計三一六、二
    一二元（貨物已押放），另依同條例第四十四條規定，追徵所漏進口稅款三、九
    九五元。原告不服，聲明異議，未獲變更，提起訴願、再訴願，遞遭駁回，遂向
    本院提起行政訴訟。
二、兩造聲明：
  (一)原告聲明求為判決：
    1.再訴願、訴願決定及原處分均撤銷。
    2.訴訟費用由被告負擔。
  (二)被告聲明求為判決：
    原告之訴駁回，訴訟費用由原告負擔。
三、兩造之爭點：
    原告申報進口系爭貨品之稅則屬六八○二節，經被告查獲原告虛報進口產地，原
    告乃爭執系爭貨品之稅則應屬六八○一節，前申報為六八○二節，係屬誤報。
  (一)原告主張之理由：
    1.按報運貨物進口，有前二項情事之一而涉及逃避管制者，依前條第一項及第三
      項論處，海關緝私條例第三十七條第三項定有明文。海關緝私條例第三十六條
      第一項、第三項處罰者，必須報運貨物進口，違反該條例第一項之情事，並且
      逃避管制者，二者必須兼備，否則僅能依該條例第三十七條第一項處以所漏進
      口稅額二倍至五倍之罰鍰，不能處以貨價一倍至三倍之罰鍰。「逃避管制」必
      該進口貨物有管制者為要件，倘該進口貨物非經管制者，殊無逃避管制可言。
      進口貨物縱屬產地為中國大陸，其分類為第六八○一節之貨品，係准許經間接
      進口者，係未經管制之貨物。被告稱進口貨品係屬第六八○二節之物品，係管
      制進口者。
    2.進口貨品之分類及進口稅則之歸類，均應以財政部關稅總局及經濟部國際貿易
      局共同印行之「中華民國海關進口稅則、進出口貨品分類表合訂本」為根據，
      而該合訂本總說明四明定：「關於貨品號列及品目之劃分及稅則之認定，應依
      據國際商品統一分類制度（下稱Ｈ、Ｓ）解釋準則及附則，所載有關規定辦理
      」。故Ｈ、Ｓ之解釋準則自屬進口貨物稅則分類之唯一依據，亦為貨品劃分之
      所憑藉者。
    3.依Ｈ、Ｓ解釋準則中文版第六八○一節規定：「長方砌石、緣石、扁平石之屬
      於天然石者（板岩除外）」，其註解共分四段加以詮釋，即：
      (1)第一段為材質之規定，本節之材質限為板岩以外之天然石，其用途並不限於
        舖路用。
      (2)第二段為加工規定，指明其加工程度包括手工及機器割裂、粗劈或使成形而
        得，並無不得拋光之限制，更進一步闡明其形狀，長方砌石及扁平石為矩形
        面（包括正方形），惟「扁平石」之厚度較其長度及寬度為薄，而「長方砌
        石」之厚度則不小於其長度或寬度，故略成立方體或截頂金字塔形，又「緣
        石」則須橫段面為長方形，不得為正方形，可為直的，亦可為彎，為便於理
        解，謹以圖示之。
      (3)第三段則規定凡業經成形「不論其加工程度」之石類，並可識別係為長方砌
        石、緣石或扁平石者，應歸入本節，此外並包括經修琢、．．．等之進一步
        加工者在內。
      (4)第四段則為除外規定。
    4.系爭石材為板岩以外之天然青斗石、花崗岩石為兩造所不爭，第一項、第九項
      之規格均為厚度小於寬度，以機器割切成六面平整之正方形，第八項則為長方
      形，依前揭註釋規定應屬於扁平石，歸入稅則第六八○一、○○、○○、○○
      九號（准許間接輸入之大陸物品項目），惟被告以系爭貨物係「六面平整單面
      拋光」，核定歸入稅則號別第六八○二、二三、○○、○○一號（均屬不准間
      接輸入之大陸物品項目），並按虛報產地逃避管制論處。查該號列之貨物名稱
      為：「花崗岩經簡單鋸切成表面平整者」，而系爭來貨第一項係青斗石，不是
      花崗岩，已不能適用，第八、九項為花崗岩，與實際到貨「六面平整單面拋光
      」，與該項規定者並不相同，被告所為核定，違背Ｈ、Ｓ解釋準則之準則一所
      定「分類之核定，應依照各節所列名稱為之」之原則。
    5.按板岩以外之天然石，由僅經割裂至進一步加工成方形，而厚度小於長度及寬
      度者，均應按扁平石歸入第六八○一節，並無不准單面拋光之規定，況該「拋
      光」者實係「研磨」所致，不難憑所保留採樣之石材送鑑得以證之。又稅則號
      別或商品分類號碼第六八○一、○○、○○、○○九「長方砌石、緣石、扁平
      石之屬於天然石者（板岩除外）」，不論是否拋光，在八十八年十一月一日前
      ，尚屬無條件准許間接輸入大陸物品之項目，此有「經濟部八十八年九月十八
      日經（八八）貿字第八八八九○二○五六號公告」及其附件「大陸物品有條件
      准許輸入項目，輸入管法規彙總表」修正表可稽，亦即該號列內之扁平石等，
      凡任一面已拋光者，始自八十八年十一月一日起始不准輸入之大陸產品。本案
      進口日期為八十七年六月二十九日，尚未管制，假設系爭貨物單面研磨，亦屬
      該號列之扁平石，與Ｈ、Ｓ解釋準則並不違背。被告及訴願決定機關以「單面
      拋光」為由，認系爭貨物不能比照本案第二項至第七為相同之處分，非但主觀
      偏見且毫無根據，亦逾越行政裁量權逕予否定主管經濟部國際貿易局依法公告
      之公信力，殊不足採。又海關之稅則分類與經濟部國貿局之商品分類，既均應
      以Ｈ、Ｓ解釋準則為依歸，則再訴願決定理由稱該公告與系爭貨物稅則分類無
      涉，顯屬無稽之詞。因該公告規定進口貨品單面不得拋光，係自八十八年十一
      月一日生效，故而在生效前，六八○一節之貨品並無不得拋光之限制，顯然該
      公告與六八○一節有關。
    6.系爭來貨經檢送採樣收據第一三四五六二號貨樣送經濟部中央地質調查所鑑定
      ，鑑定結果為「依據國家標準（ＣＮＳ）建築用天然石相關詞彙中對拋光之定
      義界定，基隆關稅局進口石材貨樣（報單號碼：ＡＷ／八七／三七六二／○○
      ○二號收據一三四五六二號）之一面已達呈現鏡面反射光澤之拋光程度，另一
      面則未達鏡面反射光澤」等語。但查，經濟部中央地質調查所函中所稱「建築
      用天然石相關詞彙中對拋光之定義界定，原告第一次看到有所謂「拋光」之定
      義界定，請鈞院再向經濟部中央地質調查所函查，何謂「拋光」、「研磨」（
      因第六八○一節有一名詞稱研磨），兩者有何不同？
    7.被告認系爭貨品應屬建材，不是鋪路面材用，無非係以厚度皆於三．二公分以
      下，且一面拋光云云。但查：
      (1)有關厚度在三．二公分以下，係屬供作房屋建材用者，此為美國海關稅則之
        規定，我國海關稅則並無此規定，被告於九十二年三月十四日庭訊中已承認
        在案，故不能援作本案之認定標準。
      (2)光面之花崗岩板材有用於作路面建材之使用：
        例如台北市政府工務局公園路燈工程管理處在台北市中山二號美術公園，即
        有使用（亮面）花崗岩作為路面建材使用。如
        編號三三：（亮面）天然花崗石收邊一二○×五×二
        編號三四：（亮面）天然花崗石收邊一二○×二○×一．五
        編號三九：（亮面）花崗石一二○×三○×二
        編號四○：（亮面）花崗石一二○×三○×二
        編號四三：（亮面）花崗石一二○×三○×二
      (3)故鋪路面石材不一定要三．二公分以上，且亮面之石材，亦有用於鋪路面。
    8.依六八○二節之規定：「若干已更適切地歸人本商品分類之其他節別之物品，
      則不歸入本節」，故亮面且厚度未達三．二公分仍可作為鋪面使用。縱使系爭
      貨品可作房屋建材用，亦可作鋪路面用，則系爭貨物應歸入稅則第六八○一節
      ，不能歸入第六八○二節，罪疑應作有利於受處分人之解釋。
    9.綜上所述，系爭貨物為板岩以外之天然石，經加工成方形，且厚度小於其長度
      或寬度，依Ｈ、Ｓ解釋準則第六八○一節第二及第三段之規定應可識別其為扁
      平石，而歸入海關進口稅則或進出口貨品分類第六八○一節之「長方砌石、緣
      石、扁平石之屬於天然石者（板岩除外）」，並無不得「拋光」之限制，進口
      當時尚屬無條件准許間接輸入之大陸物品之項目，原告並無逃避管制，被告原
      核定之稅則號別與實際到貨不符，原依海關緝私條例第三十七條第三項轉據同
      條例第三十六條第一、三項規定按「逃避管制」論處，尚非合法，縱有虛報產
      地之事實，亦僅有同條例第三十七條第一項之適用，亦無逃漏進口稅之情事，
      請判決如原告訴之聲明云云。
  (二)被告主張之理由：
    1.按「報運貨物進口而有左列情事之一者，得視情節輕重，處以所漏進口稅額二
      倍至五倍之罰鍰，或沒入或併沒入其貨物：一、虛報所運貨物名稱．．．四、
      其他違法行為」「有前二項情事之一而涉及逃避管制者，依前條第一項及第三
      項論處。」「私運貨物進口．．．者、處以貨價一倍至三倍之罰鍰」及「有違
      反本條例情事者，除依本條例有關規定處罰外，仍應追徵其所漏或沖退之稅款
      。」分別為海關緝私條例第三十七條第一項、第三項與第三十六條第一項及第
      四十四條前段所明定。原告所涉虛報進口貨物產地，逃避管制之違法行為，被
      告依法論處，並無不合。
    2.經查本案來貨第一項為青斗石板材，八、九項為花崗岩板材，均為六面平整單
      面拋光之板材，厚度分別為三公分、一．六公分及三公分。按Ｈ．Ｓ註解中文
      版第一六四頁對稅則第二五一五節之詮釋：「進一步加工之塊狀等製品，已磨
      光、拋光．．．等列入稅則第六八○二節」，及同註解第八二五頁對稅則第六
      八○二節之詮釋：「（Ｂ）任何形狀之石料（包括塊、板或片），不論是否已
      成製品之形態者，．．．。經刨光，以砂磨、打磨、拋光、切斜角、．．．等
      者」，準此，板、塊狀石材經磨光、拋光加工處理者即應歸列稅則第六八○二
      節。本案第一、八、九項貨品既為經鋸切成六面平整且經單面拋光之加工石板
      ，依上述註解之說明，自屬稅則第六八○二節之範疇。另參據美國海關稅則分
      類釋示案例「ＨＱ○八四六○八」所載，石板厚度在三．二公分以下者認定為
      Floor or Wall Tiles （即地板或牆壁用鋪面磚），上述來貨其厚度均在三．
      二公分以下，宜視為鋪面用磚，故來貨第一項之六面平整，單面拋光青斗石板
      宜歸列稅則第六八○二．二九．○○號「其他供製碑或建築用石及其製品，經
      簡單鋸切成表面平整者」。第八、九項花崗岩板材宜歸列稅則第六八○二．二
      三．○○號「花崗岩，經簡單鋸切成表面平整者」。至來貨中之第二─七項為
      青斗石板材，既經查驗結果均為六面不平整之長方石塊，參據Ｈ．Ｓ註解中文
      版第一六六頁對稅則第二五一六節之詮釋：「石材之形狀被鑑別為可供馬路或
      舖路用長方砌石，扁平石．．．者，列入第六八○一節」，復據同註解第八二
      四頁對稅則第六八○一節之詮釋：「歸入本節之製品，係將開採之石類以手工
      或機器割裂、粗劈或使成型而得。長方砌石及扁平石通常矩形面（包括正方形
      ）；．．．。本節亦包括石類經修琢、．．．專供某種道路之用者」。如是，
      來貨第二─七項均為六面不平整之長方青斗石塊，若其形狀可鑑別為供馬路或
      舖路用長方砌石或扁平石，則宜歸列稅則第六八○一．○○．○○號。原告所
      稱顯與事實不符，且係不諳稅則分類規定所致。至經濟部國際貿易局八十八年
      九月十八日經（八八）貿字第八八八九二○五六號公告係針對稅則第六八○一
      號大陸物品作有條件准許輸入之特別規定，核與本案系爭貨物之稅則分類（歸
      列六八○二節）無涉。原告所涉虛報進口貨物產地，逃避管制之違法事證已至
      臻明確，被告予以論處，核無不當。
    3.綜上所述，被告原處分及維持原處分之決定，認事用法，洵無不合，原告之訴
      ，顯無理由，請判決如被告答辯之聲明等語。
    理  由
一、查被告代表人於訴訟繫屬中由朱恩烈變更為洪啟清，新任代表人已具狀聲明承受
    訴訟，合先敘明。
二、本件原告於八十七年六月二十九日向被告申報自泰國進口石板材等乙批，原申報
    產地為泰國，報列進口稅則均屬第六八○二．二三．○○．○○一號等，稅率百
    分之七．五等，完稅價格二○三、二○一元。經被告查核結果，來貨產地均為中
    國大陸，原告申報產地不符，其中第二至七項實際到貨為六面不平整之長方石塊
    ，應歸列稅則第六八○一節，以該稅則係屬經濟部國貿局公告准許自中國大陸間
    接進口之大陸物品，故除將之改列稅則為六八○一外，並准其進口。惟原告進口
    之系爭第一、八、九項貨品部分，為六面平整單面拋光之板材，確屬應歸列稅則
    第六八○二．二三．○○．○○一號，稅率百分之七．五，原告申報之稅則無誤
    ，惟依經濟部國貿局之公告，係非屬經經濟部公告准許間接進口之大陸物品，乃
    以原告虛報第一、八、九項貨物產地，逃避管制之違法行為，追徵所漏稅款計三
    、九九五元，並處系爭貨物貨價二倍之罰鍰計三一六、二一二元。
三、原告不服，主張Ｈ．Ｓ解釋準則有關六八○一節長方砌石、緣石、扁平石之規定
    如下：「本節包括已加工成形且通常用於舖路面、舖路緣、人行道及類似用途之
    天然石料．．．長方砌石及扁平石通常為矩形面（包括正方形），但扁平石之厚
    度常較其長度與寬度為薄。」而有關第六八○二節規定如下：「第六八○一節貨
    品以外之已加工供製碑或建築用石及其製品．．．」依前開分類標準，凡天然石
    經拋光者，稅則為六八○二、未經拋光而僅經研磨者稅則為六八○一，亦即人工
    或機器加工成長方或正方形，其厚度小於寬度及長度，自非粗鋸之石塊，且邊緣
    未經磨光，六面平整而未保留其粗糙之突出表面者，自不宜歸入商品分類第六八
    ○二節，不論其是否除用於舖路面外尚能用於其他用途者，亦應按扁平石歸入商
    品分類第六八○一節，而不能歸入第六八○二，本案來貨第一項、第八項及第九
    項原申報及查驗結果為“STONE,UNPOLISHED,30─60X60X1.6─3CM”均為粗製成
    方形或長方形（該局留有貨樣可稽），．．．尤以其厚度均小於其寬度及長度，
    則依前開規定自應按扁平石歸入第六八○一，大陸物品有條件准許輸入之特別規
    定，本案進口日期為八十七年七月二日，尚屬無條件准許進口之項目，故縱有虛
    報產地之情事，亦不構成逃避管制，故本案原申報及該局原核定之稅則號別第六
    八○二．二三．○○．○○一號顯有明確之錯誤云云。
四、按「報運貨物進口而有左列情事之一者，得視情節輕重，處以所漏進口稅額二倍
    至五倍之罰鍰，或沒入或併沒入其貨物：一、虛報所運貨物名稱．．．四、其他
    違法行為」「有前二項情事之一而涉及逃避管制者，依前條第一項及第三項論處
    。」「私運貨物進口．．．者、處以貨價一倍至三倍之罰鍰」及「有違反本條例
    情事者，除依本條例有關規定處罰外，仍應追徵其所漏或沖退之稅款。」分別為
    海關緝私條例第三十七條第一項第四款、第三項、第三十六條第一項及第四十四
    條前段所明定。次按進口非屬「台灣地區與大陸地區貿易許可辦法」第七條規定
    准許輸入之大陸地區物品者，即構成進口禁止輸入之物品而涉及逃避管制之違法
    行為。本件原告進口之貨品，原申報稅則均屬六八○二節，此有ＡＷ╱八七╱三
    七六二╱○○○二號原告進口報單附在原處分卷可稽；嗣因該系爭貨品，經被告
    查獲係屬中國大陸進口貨品，非屬經濟部國貿局公告准許間接進口之貨品，原告
    始爭執系爭貨品之稅則為六八○二節云云。查Ｈ．Ｓ註解中文版第一六四頁對稅
    則第二五一五節之詮釋：「進一步加工之塊狀等製品，已磨光、拋光．．．等列
    入稅則第六八○二節」，及同註解第八二五頁對稅則第六八○二節之詮釋：「 (
    Ｂ)任何形狀之石料（包括塊、板或片）不論是否已成製品之形態者，．．．經
    刨光，以砂磨、打磨、拋光、切斜角、．．．等者」，準此，板、塊狀石材經磨
    光、拋光加工處理者即應歸列稅則第六八○二節。原告進口之系爭貨品，經被告
    查驗結果，系爭貨品並非STONE UNPOLISHED及原告所提示國際貿易局貨品分類委
    員會八七、八、二十四貨發字第五八二Ｆ號函所稱之表面以手工打鑿不平整供舖
    設廣場或公園道路之ROUGH PAVING STONE UNPOLISHED，而係六面平整，單面拋
    光（POLISHED）之板材，其厚度亦僅一．六公分至三公分，與一般供作舖路石（
    厚度通常達三公分以上）不同，此有該局取具之貨樣ＮＯ．一三四五六二可資證
    明，且經本院函請經濟部中央地質調查所鑑定，據復：「依據國家標準（ＣＮＳ
    ）『建築用天然石相關詞彙』中對『拋光』之定義界定，基隆關稅局進口石材貨
    樣（報單號ＡＷ╱八七╱三七六二╱○○○二號，收據一三四五六二號）之一面
    已達呈現拋光程度，另一面則未達鏡面反射光澤」等語，此有該所九十二年四月
    十一日經地質字第○九二○○二四七三八○號函附卷可稽，本件系爭貨品既為經
    鋸切成六面平整且經單面拋光之加工石板，依上述註解之說明，自屬稅則第六八
    ○二節之範疇。另參據美國海關稅則分類釋示案例「ＨＱ○八四六○八」所載，
    石板厚度在三．二公分以下者認定為Floor or Wall Tiles（即地板或牆壁用鋪
    面磚），足徵美國亦為相同之認定，系爭貨品其厚度均在三．二公分以下，宜視
    為鋪面用磚，故系爭第一項之六面平整，單面拋光青斗石板宜歸列稅則第六八○
    二．二九．○○號「其他供製碑或建築用石及其製品，經簡單鋸切成表面平整者
    」。第八、九項花崗岩板材宜歸列稅則第六八○二．二三．○○號「花崗岩，經
    簡單鋸切成表面平整者」，且原告原申報之稅則亦均報列六八○二；從而，系爭
    貨品稅則係屬六八○二節，至為明確。查經濟部國際貿易局八十八年九月十八日
    經（八八）貿字第八八八九二○五六號公告，係針對稅則第六八○一號大陸物品
    作有條件准許輸入之特別規定，本件原告進口之系爭一、八及九項貨品之稅則係
    屬六八○二節，已如前述，則依經濟部國貿局上開公告，自非屬准許間接輸入之
    物品；原告將產自中國大陸禁止間接輸入之系爭貨品，虛報其進口產地為泰國，
    逃避進口管制，被告依據海關緝私條例第三十七條第三項轉據同條例第三十六條
    第一項之規定，處涉案貨物貨價二倍之罰鍰計三一六、二一二元（貨物已押放）
    ，另依同條例第四十四條規定，追徵所漏進口稅款三、九九五元，於法並無不合
    ，一再訴願決定遞予維持，亦稱妥適。原告徒執前詞，訴請撤銷，為無理由，應
    予駁回。
據上論結，本件原告之訴為無理由，爰依行政訴訟法第九十八條第三項前段，判決如
主文。
中    華    民    國    九十二      年      五        月      十三      日
                     臺 北 高 等 行 政 法 院   第 七 庭
                                           審 判 長 法  官  鄭小康
                                                    法  官  黃秋鴻
                                                    法  官  林金本
右為正本係照原本作成。
如不服本判決，應於送達後二十日內，向本院提出上訴狀並表明上訴理由，如於本判
決宣示後送達前提起上訴者，應於判決送達後二十日內補提上訴理由書（須按他造人
數附繕本）。
中    華    民    國    九十二      年      五        月      十六      日
                                                    書記官  簡信滇


司法院資訊處製作；財團法人民間司法改革基金會備份。
